【裁判字號】    96,交易,206
【裁判日期】    970124
【裁判案由】    公共危險等
【裁判全文】
臺灣彰化地方法院刑事判決             96年度交易字第206號
公  訴  人  臺灣彰化地方法院檢察署檢察官
被      告  丙○○
上列被告因公共危險等案件，經檢察官提起公訴（96年度偵字第
8271號），本院判決如下：
    主  文
丙○○犯過失傷害罪，處有期徒刑肆月，如易科罰金，以新臺幣
壹仟元折算壹日。
被訴服用酒類，不能安全駕駛動力交通工具而駕駛部分，無罪。
    事  實
一、丙○○於民國96年9月4日中午過後，騎乘車牌號碼LBD-705
    號重型機車，前往彰化縣花壇鄉○○路○段460號「亞典」小
    吃店飲用高梁酒1杯及啤酒5、6瓶，嗣於同日15時30分許，
    欲騎乘機車離去，遂跨騎在其停放於彰化縣花壇鄉○○路○
    段450號前路邊之引擎熄火之機車上，以腳撐地倒退進入道
    路，原應注意道路往來車輛，而依當時日間自然光線、視距
    良好且路面狀態無缺陷、無障礙物之情形，並無不能注意之
    情事，丙○○因酒後控制力及注意力不佳，疏未注意及此即
    貿然倒車，致撞及乙○○所騎乘沿上開路段由南往北直行途
    經該處之車牌號碼HC3-737號重型機車，乙○○因而人車倒
    地，受有右鎖骨閉鎖性骨折及右臉擦挫傷之傷害。丙○○於
    肇事後未離開現場，並向據報前往現場處理之員警當場承認
    為肇事人並接受裁判，且經警當場測得其呼氣酒精濃度高達
    每公升1.34毫克，而查悉上情。
二、案經乙○○訴由彰化縣警察局彰化分局報告臺灣彰化地方法
    院檢察署檢察官偵查起訴。
    理  由
壹、有罪部分：
一、按被告以外之人於審判外之陳述，雖不符前4條之規定，而
    經當事人於審判程序同意作為證據，法院審酌該言詞陳述或
    書面陳述作成時之情況，認為適當者，亦得為證據。當事人
    、代理人或辯護人於法院調查證據時，知有第159條第1項不
    得為證據之情形，而未於言詞辯論終結前聲明異議者，視為
    有前項之同意，刑事訴訟法第159條之5定有明文。以下本案
    所引用被告以外之人於審判外之言詞或書面陳述，而不符合
    刑事訴訟法第159條之1至第159條之4之規定者，均經本院於
    審理時當庭直接提示而為合法之調查，且公訴人、被告均同
    意作為證據，亦未於言詞辯論終結前聲明異議，本院審酌前
    開證據作成或取得之狀況，均無非法或不當之情事，亦無顯
    不可信之情況，故認為適當而均得作為證據。是前開證據，
    依刑事訴訟法第159條之5之規定，均具有證據能力，先予敘
    明。
二、訊據被告丙○○固坦承其機車有於上開時、地與告訴人乙○
    ○所騎乘之機車發生碰撞，惟矢口否認有何過失傷害犯行，
    辯稱：伊係用手將機車牽出，即與告訴人之機車發生碰撞，
    是告訴人撞過來，伊並無過失云云。然查：上開事實，業據
    證人即告訴人乙○○於本院審理時證述：其當時是往彰化方
    向由南往北行駛，行駛在白線與雙黃線之間，但是很靠近白
    線，車速約30至40公里，其當時看到被告坐在機車上跟2、3
    個人聊天，被告機車所在的位置是在騎樓外面，當時被告所
    乘坐的機車，車頭朝房子，車尾朝馬路，車子沒有發動，但
    是被告有用腳讓機車往後移動，其騎車經過時，被告機車車
    尾與其機車右側車身大約差50公分，因當時其沒有聽到被告
    機車之引擎聲，且被告又坐在機車上和別人聊天，其原本以
    為被告之機車是定點停在該處不會移動，然而其機車之車身
    超過3分之2時，被告之機車便倒退，撞到其機車之排氣管，
    其便倒地往前滑，受有右鎖骨閉鎖性骨折及右臉擦挫傷等傷
    害等語綦詳，並有道路交通事故現場圖、道路交通事故調查
    報告表(一)、(二)、秀傳紀念醫院診斷證明書、告訴人修理機車
    之收據各1份及現場照片12張附卷可稽，被告雖以前揭情詞
    置辯，惟苟係告訴人自行撞擊被告之機車，豈有告訴人機車
    之撞擊點與車損係位於右後側之理？況被告既供稱其甫將機
    車後退即與告訴人之機車發生碰撞等語，顯見被告迨至與告
    訴人發生碰撞前，均未發現告訴人人車在其車後，茍其確有
    於倒車進入道路時注意車後狀況，何以迄發生車禍事故當下
    ，均未能發現告訴人即在其車後？徵之被告肇事後，到場處
    理之警員對被告施以呼氣酒精濃度測試，測得其呼氣酒精含
    量高達每公升1.34毫克，而就醫學文獻所知，酒精對人體之
    影響程度，於呼氣酒精濃度達每公升0.5毫克，將造成反應
    較慢、感覺減低、影響駕駛等輕到中度之中毒症狀，而當酒
    精呼氣濃度達0．75毫克時，將造成思考改變、個性行為改
    變等輕到中度之中毒症狀，有行政院國軍退除役官兵輔導委
    員會臺北榮民總醫院88年8月5日（88）北總內字第26868號
    函文可考，再者，本件車禍事故當時，日間自然光線、視距
    良好、路面狀態無缺陷、無障礙物等情，亦有前開道路交通
    事故調查報告表(一)、(二)附於偵查卷可參，是被告於車禍事故
    當時，無何不能注意道路往來車輛之情事甚明，則被告確有
    因酒後控制力及注意力不佳，於倒車時疏未注意道路往來車
    輛之過失無疑，其空言辯稱並無過失，是告訴人自行撞擊云
    云，顯係事後卸責之詞，不足採信。另被告之前揭過失行為
    與告訴人所受前開傷害間，具有相當因果關係，綜上，本件
    事證明確，被告過失傷害犯行堪以認定，應予依法論科。
三、核被告丙○○所為，係犯刑法第284條第1項前段之普通過失
    傷害罪。又被告並非在酒醉駕車之情況下（詳如後述）與告
    訴人之機車發生碰撞，致告訴人受有上開傷害，自無庸依道
    路交通管理處罰條例第86條第1項規定，就被告過失傷害罪
    部分加重其刑，附此敘明。另被告肇事後並未離開現場，且
    向據報前往現場處理之員警當場承認為肇事人，自首而接受
    裁判之情，有自首情形紀錄表1紙在卷可稽，被告就過失傷
    害部分既已合於法定自首之要件，自得依刑法第62條前段之
    規定減輕其刑。爰審酌被告有酒駕前科之素行、此次復係酒
    後致注意力降低而過失致人受傷，且迄今尚未與告訴人達成
    和解賠償損害，及其過失程度、告訴人受傷程度、犯後猶飾
    詞卸責毫無悔意等一切情狀，量處如主文所示之刑，並諭知
    易科罰金之折算標準，以示懲儆。
貳、無罪部分：
一、公訴意旨另以：被告丙○○於96年9月4日12時許至15時許，
    在上開「亞典」小吃店飲用啤酒酒類後，已達不能安全駕駛
    動力交通工具之程度，竟仍於同日15時30分許騎乘上開車牌
    號碼LBD-705號重型機車，由彰化縣花壇鄉○○路○段450號
    起步往南方向行駛，因認被告另涉有刑法第185條之3服用酒
    類不能安全駕駛動力交通工具罪嫌。
二、按犯罪事實應依證據認定之，無證據不得認定犯罪事實，刑
    事訴訟法第154條第2項定有明文。次按事實之認定，應憑證
    據，如未能發現相當證據，或證據不足以證明，自不能以推
    測或擬制之方法，為裁判基礎（最高法院40年臺上字第86號
    判例參照）。且認定犯罪事實所憑之證據，雖不以直接證據
    為限，間接證據亦包括在內，然而無論直接證據或間接證據
    ，其為訴訟上之證明，須於通常一般之人均不致有所懷疑，
    而得確信其為真實之程度者，始得據為有罪之認定，倘其證
    明尚未達到此一程度，而有合理之懷疑存在而無從使事實審
    法院得有罪之確信時，即應由法院為諭知被告無罪之判決（
    最高法院76年臺上字第4986號判例足參）。
三、公訴人認被告涉有上開服用酒類，不能安全駕駛動力交通工
    具而駕駛之犯行，無非係以被告於警詢、偵查中坦承於前揭
    時、地騎車起步之供述、被告酒精測定紀錄表、刑法第185
    條之3案件測試觀察紀錄表、彰化縣警察局舉發違反道路交
    通管理事件通知單、道路交通事故現場圖、道路交通事故調
    查報告表(一)、(二)、肇事現場照片，為其論據。
四、訊據被告丙○○除坦承於前揭時、地，經測得呼氣酒精濃度
    達每公升1.34毫克外，堅詞否認有何酒後駕駛動力交通工具
    之犯行，辯稱：其是在上開小吃部喝酒後，準備離開時甫將
    上開機車牽出，即與告訴人發生碰撞，事故發生時上開機車
    之引擎尚未發動，其酒後並未駕車等語。經查，被告於前揭
    時、地準備離開上開小吃店時，機車引擎並未發動乙節，業
    經證人即「亞典」小吃店老闆甲○○於本院審理時證述：其
    為花壇鄉○○路○段460號『亞典小吃店』老闆，被告於96
    年9月4日大約是午餐過後至其經營之上開小吃店，被告有喝
    1杯高梁，被告帶有醉意，因為當時被告說話有點大舌頭，
    被告要離開時，機車不能發動，其要幫被告叫車，就回頭打
    電話，接通之後就聽到『碰』一聲，其出去看，便看到一個
    女生倒在其店門口等語在卷，而告訴人騎乘機車途經上開地
    點時，被告之機車引擎亦未發動等情，並經證人乙○○於本
    院審理時結證稱：被告之腳撐在地上，機車沒有發動，因其
    並未聽到被告機車之引擎聲，當時路上沒有車子，以當時其
    與被告之距離，如果被告之車子有發動，其應該聽得到被告
    機車之引擎聲等語明確，依該等證人之證言，被告辯稱其並
    無發動機車引擎騎乘機車之酒後駕車行為，尚非無稽，至卷
    附之被告酒精測定紀錄表、交通事故談話紀錄表、彰化縣警
    察局舉發違反道路交通管理事件通知單、道路交通事故現場
    圖、道路交通事故調查報告表(一)、(二)、肇事現場照片所載，
    固足以認定有上開交通事故發生，惟尚難遽以認定被告確有
    服用酒類而仍駕駛之犯行。又被告雖於警詢、偵查中自白伊
    於事發當時日飲用啤酒數罐後騎乘機車，然其已於本院審理
    時翻異前詞，此外別無其他補強證據足資認定被告前開自白
    確實與事實相符，自不得遽以該等自白作為認定被告確有酒
    後駕車之證據。被告對本件事發經過之陳述，雖有如前所述
    之歧異處，然被告應受無罪推定及無自證己罪之義務，為刑
    事訴訟之基本原則，仍不得以此做為反證其犯罪之論據。
五、綜上所論，公訴人所舉事證不足以證明被告於本案中有何駕
    駛行為，此外，本院復查無其他證據足資證明被告確有公訴
    人所指之酒後不能安全駕駛動力交通工具而駕駛之行為，則
    在無積極證據可認定被告犯有此部分公訴人所指之犯行下，
    即屬不能證明被告犯罪，揆諸首揭說明，自應為被告無罪之
    諭知。
據上論斷，應依刑事訴訟法第299條第1項前段、第301條第1項，
刑法第284條第1項前段、第41條第1項前段，刑法施行法第1條之
1，判決如主文。
本案經檢察官莊佳瑋到庭執行職務。
中    華    民    國    97    年    1     月    24    日
                  交通法庭        審判長法官  石馨文
                                  法      官  黃齡玉
                                  法      官  尚安雅
以上正本證明與原本無異。
如不服本判決，應於判決送達後10日內，向本院提出上訴書狀，
上訴書狀應「敘述具體上訴理由」，並按他造當事人之人數附繕
本。「切勿逕送上級法院」。
告訴人或被害人對於判決如有不服具備理由請求檢察官上訴者，
其上訴期間之計算係以檢察官收受判決正本之日期為準。
中    華    民    國    97    年     1    月    29    日
                                  書  記  官  陳佳宏
附錄本案論罪科刑法條全文：
中華民國刑法第284條
（過失傷害罪）
因過失傷害人者，處 6 月以下有期徒刑、拘役或 5 百元以下罰
金，致重傷者，處1 年以下有期徒刑、拘役或5 百元以下罰金。
從事業務之人，因業務上之過失傷害人者，處 1 年以下有期徒刑
、拘役或1 千元以下罰金，致重傷者，處 3 年以下有期徒刑、
拘役或2 千元以下罰金。


司法院資訊處製作；財團法人民間司法改革基金會備份。
